【裁判字號】    96,易,133
【裁判日期】    950215
【裁判案由】    詐欺
【裁判全文】
臺灣彰化地方法院刑事判決               96年度易字第133號
公  訴  人  臺灣彰化地方法院檢察署檢察官
被      告  乙○○原名陳玉仁.
上列被告因詐欺案件，經檢察官聲請簡易判決處刑（95年度偵緝
字第772 號），本院彰化簡易庭認不宜逕以簡易判決處刑（96年
度彰簡字第28號），移由本院改依通常程序審理，並經本院合議
庭裁定由受命法官獨任進行簡式審判程序，茲判決如下：
    主  文
乙○○幫助共同意圖為自己不法之所有，以詐術使人將本人之物
交付，累犯，處有期徒刑伍月，如易科罰金，以銀元佰元折算
壹日。
    犯罪事實
一、乙○○（原名陳玉仁）曾於民國91年間因違反臺灣地區與大
    陸地區人民關係條例案件，經本院以92年度易字第524 號刑
    事判決判處有期徒刑6 月確定；復於93年間因公共危險案件
    ，經本院以93年度彰交簡字第138 號刑事簡易判決判處有期
    徒刑3 月確定，經移送執行，並於93年12月5 日因縮短刑期
    執行完畢。其雖預見提供自己帳戶存摺、金融卡、密碼及印
    章，供真實姓名、年籍均不詳之自稱「吳明厚」成年男子（
    下稱「吳明厚」）使用，可能為「吳明厚」供作犯詐欺取財
    罪所用之物，竟不違背其本意，仍基於幫助「吳明厚」犯詐
    欺取財罪之未必故意，將其前於90年12月4 日向中華郵政股
    份有限公司彰化中央路郵局（下稱彰化郵局），申辦之局號
    0000000 號、帳號0000000 號帳戶存摺、金融卡及密碼、印
    章，於95年6 月15日在其位於彰化縣彰化市○○○路8 號之
    6 之原居處提供予「吳明厚」使用。嗣該取得上開存摺、金
    融卡、密碼及印章之「吳明厚」，與真實姓名、年籍均不詳
    之自稱「環球理財中心林小姐」之人，共同基於意圖為自己
    不法所有之犯意聯絡，於95年7 月16日由該真實姓名、年籍
    均不詳之自稱「環球理財中心林小姐」之人，以電話聯絡之
    方式向甲○○佯稱，協助甲○○辦理貸款，需先傳真帳號及
    申請電話語音轉帳資料，並匯款繳納現金新臺幣（下同）40
    0,000 元後，方得辦理貸款，甲○○不知有詐，誤信為真而
    陷於錯誤，於95年7 月17日中午12時30分，利用自動櫃員機
    以轉帳方式轉出400,069 元至前開乙○○之彰化郵局帳戶內
    ，上開詐欺所得之款項於轉入乙○○之前揭帳戶後，即由前
    揭真實姓名、年籍均不詳之之人將款項領出。嗣因甲○○發
    現情況有異，始知受騙，並於95年7 月18日下午16時50分報
    警循線查獲上情。
二、案經甲○○訴請彰化縣警察局彰化分局報請臺灣彰化地方法
    院檢察署檢察官偵查後，聲請以簡易判決處刑，本院認不宜
    以簡易判決處刑，改依通常程序審理。
    理  由
一、本案被告乙○○所犯係死刑、無期徒刑、最輕本刑為3 年以
    上有期徒刑以外之罪，其於準備程序就前揭被訴事實為有罪
    之陳述，經受命法官告知簡式審判程序之旨，並聽取其與公
    訴人之意見後，本院認無不得或不宜改依簡式審判程序進行
    之處，爰依刑事訴訟法第273 條之1 第1 項、第284 條之1
    ，裁定本案由受命法官獨任進行簡式審判程序，合先敘明。
二、上揭犯罪事實，訊據被告乙○○於本院審理中，坦承不諱，
    核與被害人甲○○於警詢中陳述明確，復有中華郵政股份有
    限公司彰化郵局95年7 月31日彰營字第0950101755號函檢附
    之郵政存簿儲金立帳申請書及客戶歷史交易清單各1 份、受
    理刑事案件報案三聯單1 紙（參見臺灣彰化地方法院檢察署
    95年度偵字第10196 號偵查卷宗第5 頁至第10頁）附卷可佐
    ，核屬相符。按金融帳戶為個人之理財工具，一般民眾皆可
    以存入最低開戶金額之方式自由申請開設金融帳戶，並無任
    何特殊之限制，且得同時在不同金融機構申請多數存款帳戶
    使用，並無借用他人帳戶使用之必要。而金融存款帳戶，悠
    關存戶個人財產權益之保障，專屬性甚高，衡諸常理，若非
    與本人有密切關係者，不可能交付個人帳戶存摺及提款卡、
    印章，縱有交付個人帳戶予他人使用之特殊情形，亦必會先
    行瞭解他人使用帳戶之目的始行提供。況以電話通知個人資
    料外洩或其他類似之不法詐騙份子，經常利用他人存款帳戶
    、提款卡以遂行詐欺取財犯行，類此案件在社會上層出不窮
    ，亦屢經報章雜誌及其他新聞媒體再三披露，避免此等專屬
    性高之物品，經不明人士利用為與財產有關之犯罪工具，亦
    為一般人生活認知所應有之認識。被告既能填載申請書向彰
    化郵局申請帳戶並領取提款卡，且對於警詢、偵訊及本院審
    理中所詢問之問題均能理解陳述，此有警詢、偵訊及本院審
    判筆錄各1 份在卷可查，是被告應是有相當智識及社會經驗
    之人，被告將其所有之郵局帳戶存摺、提款卡及密碼、印章
    交付予「吳明厚」使用等情，縱無證據證明被告明知「吳明
    厚」之犯罪態樣，然就「吳明厚」嗣後將被告交付之帳戶存
    摺供詐欺取財之用，顯不違反被告本意，被告自有幫助「吳
    明厚」、上揭真實姓名、年籍均不詳之人詐欺取財之未必故
    意。從而，被告上揭自白核與前揭事證相符，應可採信，本
    案罪證明確，被告犯行堪予認定。
三、按刑法關於正犯、從犯之區別，本院所採見解，係以其主觀
    之犯意及客觀之犯行為標準，凡以自己犯罪之意思而參與犯
    罪，無論其所參與者是否犯罪構成要件之行為，皆為正犯，
    其以幫助他人犯罪之意思而參與犯罪，其所參與者，苟係犯
    罪構成要件之行為，亦為正犯，必以幫助他人犯罪之意思而
    參與犯罪，其所參與者又為犯罪構成要件以外之行為，始為
    從犯（最高法院25年上字第2253號判例要旨參照）。
  (一)上揭該收受存摺等物之「吳明厚」與真實姓名、年籍均不詳
    之自稱「環球理財中心林小姐」之人，共同基於意圖為自己
    不法所有之犯意聯絡，施用詐術，使被害人甲○○陷於錯誤
    ，而將本人之財物交付，該前揭真實姓名、年籍均不詳之人
    所為，均係犯刑法第339 條第1 項之詐欺取財罪。上揭人等
    間，就前揭詐欺取財犯行，顯有犯意聯絡及行為分擔，應成
    立共同正犯。
  (二)被告基於幫助詐欺取財犯意，提供上開帳戶存摺、金融卡及
    密碼、印章予上揭真實姓名、年籍均不詳之人，意圖為自己
    不法之所有，以詐術使被害人甲○○陷於錯誤，而匯款至被
    告所提供之上揭帳戶，並無證據證明被告有參與詐欺取財犯
    行之構成要件行為，是被告顯係以幫助他人為詐欺取財犯罪
    之意思，其所參與者僅係提供前開存摺、金融卡、密碼及印
    章等資料，亦即參與犯罪構成要件以外之行為，依前開說明
    ，被告提供帳戶幫助上揭真實姓名、年籍均不詳之人，共同
    向被害人甲○○詐欺取財，自應論以被告幫助共同詐欺取財
    罪。核被告所為，係犯刑法第30條第1 項前段、刑法第339
    條第1 項之幫助詐欺取財罪。另查，被告曾於91年間因違反
    臺灣地區與大陸地區人民關係條例案件，經本院以92年度易
    字第524 號刑事判決判處有期徒刑6 月確定；復於93年間因
    公共危險案件，經本院以93年度彰交簡字第138 號刑事簡易
    判決判處有期徒刑3 月確定，經移送執行，並於93年12 月5
    日因縮短刑期執行完畢等情，此有臺灣高等法院被告前案紀
    錄表、臺灣彰化地方法院檢察署刑案資料查註紀錄表各1 份
    存卷可考，其於5 年內再犯本案有期徒刑以上之罪，為累犯
    ，應依刑法第47條第1 項前段之規定加重其刑。被告幫助他
    人犯前開罪名，爰依刑法第30條第2 項之規定，按正犯之刑
    減輕之，並依法先加後減之。又刑法上之幫助犯，以正犯已
    經犯罪為構成要件，故幫助犯無獨立性，如無他人犯罪行為
    之存在，幫助犯即無由成立（最高法院60年臺上字第21 59
    號判例要旨參照）。刑法部分條文雖業於94年2 月2 日修正
    公布，95年7 月1 日起生效施行，然本案正犯之詐欺行為係
    在刑法修正後，是被告之幫助犯行毋庸比較新舊法，逕行適
    用修正後之刑法，附此敘明。
五、爰審酌被告明知目前社會上以各種方式詐欺取財之惡質歪風
    猖獗，令人防不勝防，復加以詐財者多借用人頭帳戶致警方
    追緝困難，詐欺事件層出不窮，手法日益翻新，竟甘願淪為
    提供自己之金融帳戶，以供他人逃避犯罪之查緝，嚴重破壞
    社會治安及有礙金融交易秩序，助長犯罪歪風，並增加追緝
    犯罪之困難，造成被害人甲○○之上揭損失等一切情狀，量
    處如主文所示之刑，並依修正前刑法第41條第1 項前段、修
    正前罰金罰鍰提高標準條例第2 條之規定，併諭知易科罰金
    之折算標準，以示懲儆。又被告交付予「甲○○」之前開郵
    局存摺（含金融卡）及印章，雖係被告供犯罪所用之物，然
    既已交付「甲○○」使用，且並無約定交還，已有移轉其所
    有權予「甲○○」之意，業經被告於本院審理中陳述明確。
    從而，上揭物品既非被告所有，且均非違禁物，爰不另宣告
    沒收。又所謂幫助犯係指就他人之犯罪加以助力，使其易於
    實施之積極的或消極的行為而言。其犯罪態樣與實施犯罪之
    正犯有異，其所處罰者，乃其提供助力之行為本身，而非正
    犯實施犯罪之行為。因此幫助犯不適用責任共同之原則，對
    正犯所有供犯罪所用或因犯罪所得之物，勿庸併為沒收之宣
    告（最高法院88年度臺上字第6234號判決要旨參照）。是前
    開郵局存摺（含提款卡）及印章雖係上揭真實姓名、年籍均
    不詳之成年男子所有供犯罪所用之物，對於幫助犯之被告，
    自毋庸宣告沒收，附此敘明。
據上論斷，應依刑事訴訟法第452 條、第273 條之1 第1 項、第
299 條第1 項前段，刑法第30條第1 項前段、第2 項、第339 條
第1 項、第47條第1 項、第41條第1 項前段，刑法施行法第1 條
之1 第1 項、第2 項前段，判決如主文。
本案經檢察官吳芙如到庭執行職務。
中    華    民    國    95    年    2     月    15    日
                       刑事第八庭    法  官 唐中興
以上正本證明與原本無異。
如不服本判決，應於判決送達後10日內，向本院提出上訴狀。
告訴人或被害人對於判決如有不服具備理由請求檢察官上訴者，
其上訴期間之計算係以檢察官收受判決正本之日期為準。
中    華    民    國    95    年    2     月    15    日
                                      書記官 施惠卿
【附錄本案判決論罪科刑法條全文】：
中華民國刑法第339條
意圖為自己或第3 人不法之所有，以詐術使人將本人或第3 人之
物交付者，處5 年以下有期徒刑、拘役或科或併科1,000 元以下
罰金。
以前項方法得財產上不法之利益或使第3人得之者，亦同。
前2項之未遂犯罰之。


司法院資訊處製作；財團法人民間司法改革基金會備份。
